臺灣橋頭地方法院民事判決　　　　　　110年度橋簡字第755號
原　　　告　劉信呈　
被　　　告　洪明駿　

上列當事人間請求損害賠償事件，原告提起刑事附帶民事訴訟，
經本院刑事庭移送前來（110 年度交簡附民字第73號），本院於
民國110 年11月11日言詞辯論終結，判決如下：
    主  文
被告應給付原告新臺幣貳拾參萬伍仟玖佰零玖元，及自民國一一
○年三月二十八日起至清償日止，按週年利率百分之五計算之利
息。
原告其餘之訴駁回。
訴訟費用由被告負擔二分之一，餘由原告負擔。
本判決第一項得假執行。但被告如以新臺幣貳拾參萬伍仟玖佰零
玖元為原告供擔保，免為假執行。
原告其餘假執行之聲請駁回。
    事實及理由
一、原告主張：被告於民國109 年6 月30日晚上10時許，騎乘車
    牌號碼000-0000號普通重型機車，沿高雄市鳥松區神農路由
    東往西方向行駛至該路段與仁愛路之交岔路口處時，因疏未
    注意車前狀況及保持可以煞停之距離，致碰撞同向前方停等
    紅燈，由原告所有並騎乘之車牌號碼000-000 號普通重型機
    車（下稱系爭機車），原告因此受有左踝挫傷、尾底骨挫傷
    之傷害，系爭機車亦因而毀損（下就車禍事故發生過程，簡
    稱系爭事故）。嗣原告因系爭事故已支出醫療費用新臺幣（
    下同）9,040 元、機車修復費用7,200 元，且因上揭傷勢之
    影響，原告須委請家人進行專人照護2 個月，致受有看護費
    用72,000元之損失。復原告車禍出院後，經醫囑須休養4 個
    月無法工作，致原告從109 年6 月30日至同年10月30日均有
    請假情況，此部分以原告109 年上半年度平均月薪資45,262
    元計算，尚受有不能工作之損失180,000 元。為此，依民法
    侵權行為之法律關係提起本訴，請求被告賠償前列費用及精
    神慰撫金200,000 元等語。聲明：被告應給付原告468,240
    元，及自起訴狀繕本送達翌日起至清償日止，按週年利率5
    ％計算之利息；願供擔保，請准宣告假執行。
二、被告則以：對系爭事故沒有意見，也承認有過失，被告願意
    賠償，除精神慰撫金認為原告請求金額過高外，其餘項目沒
    有意見等詞置辯。
三、本院得心證之理由：
㈠、按因故意或過失，不法侵害他人之權利者，負損害賠償責任
    ；汽車、機車或其他非依軌道行駛之動力車輛，在使用中加
    損害於他人者，駕駛人應賠償因此所生之損害；不法侵害他
    人之身體或健康者，對於被害人因此喪失或減少勞動能力或
    增加生活上之需要時，應負損害賠償責任；不法侵害他人之
    身體、健康、名譽、自由、信用、隱私、貞操，或不法侵害
    其他人格法益而情節重大者，被害人雖非財產上之損害，亦
    得請求賠償相當之金額，民法第184 條第1 項前段、第191
    條之2 前段、第193 條第1 項、第195 條第1 項定有明文。
㈡、原告主張之系爭事故發生經過，及其支出醫療費用9,040 元
    、機車修復費用7,200 元，暨其因車禍傷勢影響，須委請家
    人進行照護2 個月、請假休養4 個月，致受有看護費用72,0
    00元之損失及不能工作之損失180,000 元等節，已提出長庚
    醫療財團法人高雄長庚紀念醫院診斷證明書暨醫療費用收據
    、建佑醫院診斷證明書暨醫療費用明細收據、昇榮機車行免
    用統一發票收據、電子薪資明細單、員工請假證明、薪資匯
    款之存摺明細等件為佐（見附民卷第9 至133 頁；本院卷第
    43頁），且為被告所不爭執（見本院卷第55至58頁），另經
    本院調取被告因系爭事故所涉過失傷害犯行之本院110 年度
    交簡字第410 號刑事卷宗資料核閱屬實，故此部分之事實，
    堪信為真。依此，原告之身體、財產權利既因被告未注意車
    前狀況及保持安全距離之過失駕駛行為受有損害，則其依民
    法侵權行為法律關係，請求被告賠償醫療費用9,040 元、機
    車修復費用（此部分金額詳後述），看護費用72,000元、不
    能工作之損失180,000 元，及身體權利受損之精神慰撫金（
    此部分金額詳後述），自均屬有據。
㈢、次按負損害賠償責任者，除法律另有規定或契約另有訂定外
    ，應回復他方損害發生前之原狀；債權人亦得請求支付回復
    原狀所必要之費用，以代回復原狀，民法第213 條第1 項、
    第3 項已有明文。而損害賠償既係在填補被害人所受之損害
    ，使其回復物被毀損前之應有狀態，自不應使之額外受利，
    故被害人修理材料以新品換舊品者，應予折舊。第查，原告
    支出系爭機車修復費用共7,200 元，有如前載，且該費用均
    為更換零件費用，亦有昇榮機車行免用統一發票收據可參（
    見附民卷第15頁），並據原告自承無訛（見本院卷第56頁）
    ，故按上開說明，計算被告應負擔之賠償數額時，自應將零
    件折舊部分予以扣除始屬合理。其次，系爭機車係94年9 月
    出廠，有車輛詳細資料報表可稽（見警卷影卷第63頁），迄
    至系爭事故發生時，使用期間已逾行政院所頒固定資產耐用
    年數表及固定資產折舊率，有關機車之耐用年數為3 年之規
    定，則該車修理時，就更換零件費用自僅可請求殘值1,800
    元【計算方式：殘價＝取得成本÷（耐用年數＋1 ）：7,20
    0 ÷（3 ＋1 ）＝1,800 】；逾此範圍之主張，尚非足取。
㈣、再按慰藉金之賠償須以人格權遭遇侵害，使精神上受有痛苦
    為必要，其核給之標準固與財產上損害之計算不同，然非不
    可斟酌雙方身分資力與加害程度，及其他各種情形核定相當
    之數額；另非財產上損害之慰撫金數額，究竟若干為適當，
    應斟酌兩造身分、地位及經濟狀況，俾為審判之依據。經查
    ，原告之身體權利確因被告過失駕駛行為而受有上揭傷勢，
    既如前述，則原告因客觀生理狀態不佳致生主觀心理因素之
    不快，應無可疑，可堪信實。茲審以原告乃大學畢業、從事
    工程師工作，收入如卷附薪資存摺資料（見本院卷第39頁、
    第47至49頁）；被告自述國中畢業，從事服務業，月收約30
    ,000元等情事（見本院卷第58頁）；並參酌兩造108 至109
    年度之財產所得總額及名下財產資料（詳見本院卷末附稅務
    電子閘門財產所得調件明細表）；復考量系爭事故之發生情
    狀乃被告駕駛機車未注意車前狀況所致，及原告所受傷勢之
    部位、情形與衍生影響，暨醫囑建議專人看護2 個月、休養
    4 個月不能工作之日常生活起居等一切具體情事，認原告請
    求精神慰撫金數額以80,000元為適當，逾此範圍即非可採。
四、綜上所述，原告依民法侵權行為法律關係，得請求被告賠償
    因系爭事故所致損失之金額共342,840 元（計算式：醫療費
    用9,040 元＋機車修復費用1,800 元＋看護費用72,000元＋
    不能工作之損失180,000 元＋精神慰撫金80,000元），再扣
    除原告自承已請領之強制汽車責任保險金46,075元，以及請
    假休養期間仍領取之部分薪酬60,856元後（見本院卷第42至
    43頁、第56頁、第58頁），原告仍得請求金額為235,909 元
    。是以，原告請求被告給付235,909 元，及自起訴狀繕本送
    達翌日即110 年3 月28日起至清償日止（起算依據詳見附民
    卷第135 頁之送達證書），按週年利率5 ％計算之利息，為
    有理由，應予准許；逾此範圍之金額，則非有據，自予駁回
    。
五、原告勝訴部分，係適用簡易訴訟程序為被告敗訴之判決，原
    告雖為假執行宣告之聲請，依同法第389 條第1 項第3 款規
    定，仍由本院依職權宣告。另依同法第392 條第2 項規定，
    職權宣告被告如預供擔保，免為假執行。至原告敗訴部分，
    其假執行聲請失所依附，爰予駁回。
六、本件事證已臻明確，原告其餘攻擊防禦方法及舉證，經核與
    判決結果不生影響，無逐一論列之必要，併予敘明。
七、訴訟費用負擔之依據：民事訴訟法第79條。
中    華    民    國   110    年    11    月    19    日
                  橋頭簡易庭  法      官  楊博欽
以上正本係照原本作成。
如不服本判決，應於送達後20日內，向本院提出上訴狀並表明上
訴理由，如於本判決宣示後送達前提起上訴者，應於判決送達後
20日內補提上訴理由書（須附繕本）。
中    華    民    國   110    年    11    月    19    日
                              書  記  官  程淑萍